臺灣新竹地方法院民事裁定
110年度消債更字第79號
聲  請  人  
即債務人    黃遠麒  

代  理  人  蔡采薇律師
相  對  人  
即債權人    滙豐(台灣)商業銀行股份有限公司


法定代理人  麥康裕  



相  對  人  
即債權人    凱基商業銀行股份有限公司


法定代理人  魏寶生  



相  對  人  
即債權人    台新國際商業銀行股份有限公司

法定代理人  尚瑞強  


相  對  人  
即債權人    安泰商業銀行股份有限公司


法定代理人  丁予康  

代  理  人  羅漢璇  


            羅漢璇  
相  對  人  
即債權人    台新資產管理股份有限公司

法定代理人  吳統雄  


上列當事人因消費者債務清理條例聲請更生事件，本院裁定如下
：
　　主　文
債務人甲○○自中華民國一一○年九月二十三日上午十一時起開始
更生程序。
命司法事務官進行本件更生程序。
　　理　由
一、按債務人對於金融機構負債務者，在聲請更生或清算前，應
    向最大債權金融機構請求協商債務清償方案，或向其住、居
    所地之法院或鄉、鎮、市、區調解委員會聲請債務清理之調
    解，消費者債務清理條例（下稱消債條例）第151條第1項定
    有明文。次按，債務人不能清償債務或有不能清償之虞，且
    無擔保或無優先權之債務總額未逾新臺幣（下同）12,000,0
    00元者，於法院裁定開始清算程序或宣告破產前，得向法院
    聲請更生；法院開始更生程序之裁定，應載明其年、月、日
    、時，並即時發生效力，消債條例第3條、第42條第1項、第
    45條第1項分別定有明文。又法院裁定開始更生或清算程序
    後，得命司法事務官進行更生或清算程序，必要時得選任律
    師、會計師或其他適當之自然人或法人一人為監督人或管理
    人，同條例第16條第1項亦有明文。
二、本件聲請意旨略以：
　　聲請人前有不能清償債務之情事，積欠債務總額共計新臺幣
    （下同）716,335元，聲請人前於本院向最大債權銀行即台
    新國際商業銀行股份有限公司（下稱台新銀行）進行債務前
    置調解，聲請人無能力負擔台新銀行提供之還款方案，聲請
    轉更生程序，以致前置調解不成立。為此，爰依消債條例請
    求裁定准許更生等語。  
三、經查：
㈠、聲請人提出本件更生程序之聲請前，曾於本院向債權人聲請
    債務前致調解，惟未能達成還款協議，聲請人聲請轉更生程
    序，以致前置調解不成立，此有聲請人之陳報狀附於本院11
    0年度司消債調字第99號卷可佐，經核屬實，堪認聲請人已
    依消債條例之規定聲請前置調解未能成立。是以，本件聲請
    人所為本件更生聲請可否准許，即應綜衡聲請人之全部收支
    、信用、財產及勞力（技術）、年齡等狀況，審究其現況是
    否有不能清償債務或有不能清償之虞之情事而定。
㈡、關於聲請人之財產收入及支出部分：聲請人名下除有1筆團體
    保險、西元2004年出廠之汽車1輛外，別無其他財產，此有
    本院依職權調查聲請人之法務部—高額壽險資訊連結作業表
    及稅務電子閘門財產所得調件明細表等件附卷可憑（本院卷
    第頁）；聲請人陳稱現從事保全業，每月薪資24,000元，三
    節獎金1,500元，沒有年終，每月領有低收入戶補助5,600元
    及租屋補助4,000元，有訊問筆錄及聲請人提出之收入切結
    書附卷可佐（本院卷第43、155頁），則本院即暫以聲請人
    陳報之每月平均薪資（計算式：24,000＋1,500÷12＝24,125元
    ），加計每月領取之補助款共9,600元，總計為33,725元作
    為計算聲請人目前償債能力之依據；聲請人主張其每月生活
    必要支出為15,946元，須扶養母親，且因離婚須單獨扶養2
    名未成年子女，每人每月扶養費用為15,946元。聲請人主張
    每月須負擔母親扶養費之部分，其並未釋明其母親有何不能
    維持生活之情事，聲請人業已因無力負擔自身債務而向本院
    尋求更生程序以重建生活，自不得以其他轉嫁債務之方式增
    加生活支出或規避還款責任，況除聲請人外，聲請人之母親
    尚有1名子女可負擔扶養，聲請人既已積欠債務，卻將其母
    親列為受扶養人，尚難採信，就此部分金額，應予剔除；聲
    請人主張2名子女扶養費部分，按父母對於未成年子女之扶
    養義務，不因結婚經撤銷或離婚而受影響，民法第1116條之
    2規定甚明。是聲請人固與其前配偶約定由聲請人行使負擔
    未成年子女權利義務，然聲請人前配偶對於未成年子女仍應
    盡其扶養義務，聲請人並未舉證其前配偶之經濟狀況顯然低
    於聲請人甚多而應由聲請人負擔全部扶養義務，本院認兩人
    應平均分擔扶養費用。就聲請人所主張每月生活開銷之總額
    ，仍不得高於行政院衛生福利部公告之110年度每人每月必
    要生活費用，包含扶養負擔2名未成年子女標準之一半即31,
    891元（110年度每月最低生活費一覽表，見本院卷第159頁
    ），則本件聲請人每月生活必要支出為31,891元，洵堪認定
    。
㈢、從而，聲請人主張無法負擔債務等語，以其每月收入33,725
    元，扣除每月必要生活支出31,891元觀之，雖餘1,834元可
    供清償，惟參以本件全體債權人之陳報，聲請人目前積欠之
    債務數額合計約1,178,892元，有債權人提出之陳報狀在卷
    可參（本院卷第103、105、125、143、149頁），縱比照金
    融機構提供債務人最優惠還款方案180期、0利率核算，聲請
    人仍無力清償其所積欠之債務（計算式：1,834×180＝330,12
    0元），更遑論聲請人現積欠之債務，其利息部分等仍持續
    增加中，堪認聲請人客觀上經濟狀況已有不能清償債務之情
    形，而有藉助更生制度調整其與債權人間之權利義務關係以
    重建其經濟生活之必要。
四、綜上所述，聲請人係一般消費者，其已達不能清償債務之程
    度，其中無擔保或無優先權之債務未逾12,000,000元，且未
    經法院裁定開始清算程序或宣告破產；又查無消債條例第6
    條第3項、第8條或第46條各款所定駁回更生聲請之事由存在
    ，則聲請人聲請更生，即應屬有據。本件聲請人聲請更生既
    經准許，併依上開規定命司法事務官進行本件更生程序，爰
    裁定如主文。至聲請人於更生程序開始後，應提出足以為債
    權人會議可決或經法院認為公允之更生方案以供採擇，而司
    法事務官於進行本件更生程序、協助債務人提出更生方案時
    ，亦應依債務人之薪資變化、社會常情及現實環境衡量債務
    人之償債能力，並酌留其生活上應變所需費用，進而協助債
    務人擬定允當之更生方案，始符消債條例重建債務人經濟生
    活之立法目的，附此敘明。
中　　華　　民　　國　　110 　年　　9 　　月　　23　　日
　　　　　　　　　民事第二庭　　法　官　林麗玉
以上正本係照原本作成。
本件不得抗告。
中　　華　　民　　國　　110 　年　　9 　　月　　23　　日
　　　　　　　　　　　　　　　　書記官　郭春慧